【裁判字號】    92,訴,1765
【裁判日期】    920829
【裁判案由】    縱放人犯
【裁判全文】
台灣台中地方法院刑事判決                        九十二年度訴字第一七六五號
    公  訴  人  台灣台中地方法院檢察署檢察官
    被      告  乙○○
    選任辯護人  洪錫欽律師
右列被告因藏匿人犯案件，經檢察官提起公訴（九十一年度偵字第二三三二０號），
本院判決如左：
    主  文
乙○○使犯人隱避，處有期徒刑肆月，如易科罰金，以參佰元折算壹日。
    事  實
一、乙○○於民國八十七年十二月二十九日曾因背信案件，曾經台灣花蓮地方法院判
    處有期徒刑四月，緩刑三年確定，於緩刑中之九十年十一月二十三日十七時許，
    在台中縣龍井鄉○○村○○街一一四巷三三號附近，因其一冒名「丁○○」之不
    詳姓名年籍之成年男性友人意圖為自己不法之所有，剪斷甲○○位於台中縣龍井
    鄉○○村○○街一一四巷三三號住處之鐵窗，而侵入甲○○住處二樓竊得現金新
    台幣（下同）三千五百元後，開啟大門走出時，適為甲○○鄰居發現除幫忙追躡
    外，並以電話通知甲○○，甲○○隨即通知正在附近之友人丙○○先前往追捕，
    丙○○到達時經由其他幫忙追躡之人所指，與其他不詳姓名年籍之在場者二、三
    人合力逮捕該冒名為「丁○○」之不詳姓名年籍之成年男子，於丙○○抓住該人
    衣領並質問為何行竊，並以電話報警但警員尚未到達前，乙○○明知該冒名為「
    丁○○」之不詳姓名年籍成年男性友人係因行竊遭丙○○逮捕之犯人，竟仍以使
    該冒名為「丁○○」之不詳姓名年籍成年男子隱避之犯意，先向丙○○佯稱：「
    有什麼事好好講，先把他放開」，隨即假意氣憤欲責罵而以手、腳踢打該冒名為
    「丁○○」之不詳姓名年籍成年男子之同時，順勢以相當腕力撥開丙○○抓住該
    冒名為「丁○○」之不詳姓名年籍成年男子之右手二至三次，該人因之鬆脫而離
    開丙○○所抓住之右手後，乙○○續以腳踹開該人，該人遂立即逃離，於丙○○
    再試圖追捕時，乙○○並向其聲稱：「不要追，會給你們一個交代」等方式，致
    丙○○及其他在場之人雖再予追捕，該人仍趁隙逃逸，乙○○即以上開方式使該
    冒名「丁○○」之不詳姓名年籍成年男子得以隱避。嗣經台灣台中地方法院以九
    十一年度易字第三九七號被告程春富竊盜案件審理中，除發覺前開行竊之不詳姓
    名年籍之成年男子係冒用程春富之名義，並指明乙○○是否涉有上情應由檢察官
    另行查明處理後，始經查悉上情。
二、案經台灣台中地方法院檢察署檢察官自動檢舉偵查起訴。
    理  由
一、訊據被告乙○○固坦承有於前揭時地見該冒名「丁○○」之不詳姓名年籍成年男
    性友人被證人丙○○抓住後，有上前勸說證人丙○○與該友人若有事應好好講，
    先將手放開，及詢問在場之人得知係因該友人有竊盜行為時，因生氣而打該名友
    人耳光及以腳踹該友人等行為，惟矢口否認有何使犯人隱匿之行為，並辯稱：當
    日係與該冒名「丁○○」之不詳姓名年籍友人約在該處吃飯，後來卻聽其他在場
    之人表示該友人行竊，生氣才打該人耳光，當時證人丙○○抓的很緊，伊並未將
    其手架開，沒想到該友人因而逃跑，且之前係在另一友人所任職公司處認識該冒
    名「丁○○」之不詳姓名年籍之成年男子，該人均自稱為丁○○，並不知道係冒
    名，事後即找不到該友人云云。經查，證人即被害人甲○○於台灣台中地方法院
    檢察署檢察官以九十一年度偵字第九八三號被告丁○○涉犯竊盜罪嫌案件偵查中
    及本院審理中，已結證稱：事後發現伊置放於臥室抽屜內之現金三千五百元遭竊
    ，且發現在伊住處緊鄰防火巷之窗戶遭剪斷，窗戶邊並發現油壓剪一把等語，而
    證人即當初逮捕該冒名「丁○○」之不詳姓名年籍成年男子之丙○○於偵審中均
    一致證稱：當時係經被害人甲○○通知住處遭人進入行竊而前往協助，經甲○○
    之妻表明該竊賊剛逃離，而沿路上均有人幫忙追並告訴伊該竊賊逃逸方向，且追
    逐過程伊均有見到該人背影，後來才追上並抓住該人衣領，隨即旁邊鄰居等在場
    之不詳姓名年籍者二、三人質問該人為何進入他人家中，該人初始稱係進入借用
    廁所，經再質問以屋主不在如何會進入，該人才表示希望給伊機會，並拿出名為
    「丁○○」之駕駛執照等語，則以被害人甲○○住處窗戶確有遭人破壞，而證人
    丙○○係根據事發時均協助追躡該人之其他在場不詳姓名年籍者數人指述，才追
    捕該冒名「丁○○」之不詳姓名年籍成年男子，該人經逮捕後且向證人丙○○請
    求希望給伊機會等情狀，均足見該冒名「丁○○」之不詳姓名年籍成年男子應有
    侵入被害人甲○○住處行竊之行為，其所為顯係觸犯刑法關於竊盜罪之規定而屬
    犯人一節，已堪認定；進而，被告亦自承當時曾經其他在場之不詳姓名年籍者說
    明該冒名「丁○○」之不詳姓名年籍成年男性友人係因竊盜行為被逮捕，其主觀
    上即足知悉該人為犯人，而證人丙○○復明確結證稱：當時被告過來詢問有何事
    ，並說該人是其朋友，其要請該友人吃飯，經伊告訴被告該人來這邊當小偷，被
    告就先打該人一拳還踹該人，伊當時用右手抓住該人，被告在伊右邊踹，並撥開
    伊的手，撥了有兩、三下，最後一下力道較大，並整個手掌抓住我的手腕往後拉
    ，同時踹該人，當時伊雖未跌倒，但被告往後拉的力道讓伊的手未能抓住該人衣
    領，伊放開後，被告又踹該人一腳，該人即逃離，被告還說叫伊等不要追，伊會
    給一個交待等情，已可見被告踹該人時順勢撥開伊抓住該人之手有二、三次，最
    後一次因被告力道較大才被撥開，被告又自承當時證人丙○○抓住該人確實甚為
    用力，被告顯須施用相當腕力方足以撥開，已難認其僅係踹該人時不經意所撥開
    ；況且，若如被告所辯稱係因生氣該冒名「丁○○」之不詳姓名年籍成年男性友
    人竟行竊才予以踹打，並非故意令該人得以逃離者屬實，何以在其踹該人致該人
    脫離證人丙○○之逮捕時，非惟不協助將該人再予逮捕，反而又要求證人丙○○
    不要再予追捕，且若被告竟對該人行竊行為如此生氣，足見二人應有相當交情，
    但其事後卻絲毫不知該人行蹤，更無法提供任何資料以供查證，亦顯與常情有違
    ，此均益見被告應係為使該冒名「丁○○」之不詳姓名年籍成年男子得以逃離隱
    避，始藉踹打該人之同時行阻止證人丙○○抓住該人之實，其有以上開方式令該
    冒名「丁○○」之不詳姓名年籍成年男子得以隱避之犯意及行為，昭然甚明，被
    告上開所辯，顯屬卸責之詞，並無足採；此外，前開因竊盜行為遭逮捕者應為一
    不詳姓名年籍成年男子，並非丁○○，亦有本院九十一年度易字第三九七號刑事
    判決書一份在卷可資佐證。是本案事證已臻明確，被告上開犯行，洵堪認定。
二、查被告明知該冒名「丁○○」之不詳姓名年籍成年男子係觸犯刑法竊盜罪，而該
    人雖僅經私人逮捕，尚未移送由該管之警員等之實力支配下，仍不妨其為犯人，
    為使該人得以脫離逮捕者之實力支配下，被告竟以撥開逮捕者手之方式令該人逃
    離隱避，核其所為，係犯刑法第一百六十四條第一項之使犯人隱避犯罪。公訴意
    旨以被告所為係犯刑法第一百六十二條第二項、第一項之以強暴脅迫縱放依法逮
    捕拘禁之人罪，惟此之縱放行為，須以私人依法逮捕之人並已移交由該管公務員
    置於公力之支配下，仍縱容放任令之脫離公之監督，而侵害公之拘禁力者，始足
    當之，而如前述，本案該冒名「丁○○」之不詳姓名年籍成年男子僅經私人以其
    為現行犯而加以逮捕，雖經報警但警員尚未到場而難認有何已置於公力監督下之
    情形，自難認被告所為係犯縱放依法逮捕拘禁之人罪，此部分公訴人容有誤會，
    但依起訴事實所載情節，仍應論以使犯人隱避罪，爰依法變更起訴法條。爰審酌
    被告前於八十七年十二月二十九日因背信案件，曾經台灣花蓮地方法院判處有期
    徒刑四月，緩刑三年並確定在案，有台灣高等法院被告全國前案紀錄表、台灣台
    中地方法院檢察署刑案資料查註紀錄表各一份可查，素行非佳，犯後且猶飾詞狡
    辯，所為並果使該行竊之不詳姓名年籍成年男子尚未能查獲，及其犯罪情節、手
    段、所生損害、動機等一切情狀，量處如主文所示之刑，並諭知易科罰金之折算
    標準，以示懲儆。
據上論斷，應依刑事訴訟法第二百九十九條第一項前段、第三百條，刑法第一百六十
四條第一項、第四十一條第一項前段，罰金罰鍰提高標準條例第一條前段、第二條，
判決如主文。
中      華      民      國    九十二    年      八      月    二十九    日
                                        台中地方法院刑事第十一庭
                                        法  官  林  麗  真
右正本證明與原本無異。
如不服本判決，應於送達後十日內向本院提出上訴狀（須附繕本），上訴於台灣高等
法院台中分院。
                                        書記官
中      華      民      國    九十二    年      八      月    二十九    日
附錄本案論罪科刑法條全文：
中華民國刑法第一百六十四條
 (藏匿人犯或使之隱避、頂替罪)
藏匿犯人或依法逮捕拘禁之脫逃人或使之隱避者，處二年以下有期徒刑、
拘役或五百元以下罰金。
意圖犯前項之罪而頂替者，亦同。


司法院資訊處製作；財團法人民間司法改革基金會備份。
